臺灣臺中地方法院刑事判決　　　　　　　96年度易字第4561號
公　訴　人　臺灣臺中地方法院檢察署檢察官
被　　　告　乙○○
上列被告因詐欺案件，經檢察官提起公訴（96年度偵字第17578
號），本院判決如下：
    主    文
乙○○無罪。
    理    由
一、公訴意旨略以：被告乙○○與丁○○（另經臺灣高等法院臺
    中分院以96年度上易字第815號判決判處有期徒刑1年4月確
    定）明知已無資力，竟共同基於為自己不法所有意圖之犯意
    聯絡，於民國94年11月間，以公司需現金週轉為由，推由丁○○持如附表所示面額合計新臺幣（下同）42萬3千元之支
    票3紙，向告訴人丙○○調現45萬元，並言明將如期清償。
    告訴人丙○○誤信為真，遂如數貸予丁○○。詎事後前揭支
    票均未獲兌現，丁○○遂允諾以被告乙○○之CNC車床作為
    擔保品，惟事後該車床亦不知去向，告訴人丙○○至此始悉
    受騙；因認被告乙○○與另案被告丁○○共同涉犯刑法第33
    9條第1項之詐欺取財罪嫌等語。
二、按犯罪事實應依證據認定之，無證據不得認定犯罪事實；不
    能證明被告犯罪者，應諭知無罪之判決，刑事訴訟法第154
    條第2項、第301條第1項分別定有明文。又認定不利於被告
    之事實，須依積極證據，茍積極證據不足為不利於被告事實
    之認定時，即應為有利於被告事實之認定，更不必有何有利
    之證據（最高法院30年上字第816號判例意旨參照）。次按
    告訴人之告訴，係以使被告受刑事訴追為目的，是其陳述是
    否與事實相符，仍應調查其他事實以資審認（最高法院52年
    臺上字第1300號判例意旨參照）。復按認定犯罪事實所憑之
    證據，無論其為直接或間接證據，在訴訟上之證明均須於通
    常一般之人均不致有所懷疑而得確信其為真實之程度，始得
    據為有罪之認定，倘其證明尚未達到此一程度而有合理之懷
    疑存在，以致無從形成對被告不利之確信時，依據罪疑利益
    歸於被告之法則，即應儘先為有利被告之判斷，不得徒憑主
    觀上之臆測遽行排除有利於被告之可能（最高法院76年臺上
    字第4986號判例意旨參照）。再按刑事訴訟法第161條已於
    91年2月8日修正公布，其第1項規定：檢察官就被告犯罪事
    實，應負舉證責任，並指出證明之方法。因此，檢察官對於
    起訴之犯罪事實，應負提出證據及說服之實質舉證責任。倘
    所提出之證據不足為被告有罪之積極證明，或其指出證明方
    法無從說服法院以形成被告有罪之心證，基於無罪推定原則
    ，自應為被告無罪判決之諭知（最高法院92年臺上字第128
    號判例意旨參照）。
三、訊據被告乙○○堅決否認有何詐欺取財之犯行，辯稱：伊只
    有在第1次帶丁○○去丙○○那裡，並由丁○○向丙○○以
    支票借錢，後來丁○○就自己去向丙○○的太太以支票借錢
    ，是丙○○的太太告訴伊，伊才知道丁○○有向丙○○的太
    太票貼了好幾張支票，且丁○○也有償還過3、4張票款，票
    款連同利息共約80幾萬元，之後因為丁○○向丙○○票貼的
    支票都沒有兌現，丙○○就叫伊去找丁○○幫他將錢要回來
    ，後來伊有找到丁○○，丁○○有還款2、30萬元現金，而
    丙○○又到丁○○的工廠將機器銑床拖走，拿去變賣抵償13
    萬元，最後在討論剩下的錢要怎麼償還時，因丁○○已無任
    何東西可以擔保，所以丙○○說丁○○是伊介紹的，要求伊
    要負責並提供擔保品，是丙○○要求以伊工廠內的CNC車床
    作為擔保品，但伊有告訴丙○○該CNC車床不是伊所有，丙○○說他不管，而丁○○寫了1張擔保品的字據，丙○○就
    要伊在上面簽名，實際上該CNC車床是伊的上游廠商惠璟機
    械有限公司所有，放在伊承租的工廠等語。
四、經查：
（一）證人丁○○雖於96年12月11日本院審理時到庭結證稱：伊
      欠錢時，被告剛好在伊工廠，2人一起想辦法，因為被告
      與丙○○是20年的朋友，被告對丙○○的起起落落非常清
      楚，所以被告跟伊說丙○○有在賺利息，可以向丙○○借
      錢，於是被告就打電話給丙○○，由丙○○太太接聽，並
      向她表示要調錢，而丙○○太太剛好領了1筆保險金可以
      借人，所以就由被告帶伊去丙○○住處，向丙○○太太票
      貼，伊想丙○○夫妻是看在被告面子上才答應伊票貼的，
      後來，伊都是自己1個人先將票拿過去，由丙○○太太向
      銀行查詢支票情況後，就當天拿現金或匯款給伊，後來都
      是伊自己去借錢、還錢，被告並沒有介入，也都不知情，
      被告只有在第1次帶伊去而已，且伊記得只有第1次去票貼
      的支票，被告有簽名背書，之後拿去向丙○○票貼的支票
      就沒有拿給被告簽名背書，至於交給丙○○之後，丙○○
      是否再拿給被告簽名背書，伊就不清楚了等語，核與證人
      丙○○於同日本院審理時到庭結證稱：伊看到丁○○每次
      來票貼時，被告都有在場，且伊都會要求被告簽名背書，
      因為伊是信賴被告才票貼給丁○○的，至於伊所提告如附
      表編號1、2所示的2紙支票沒有被告的簽名背書，是因為
      伊太太告訴伊該2紙支票是被告先打電話來表示丁○○會
      拿支票過去票貼，所以伊太太在伊不在時，讓丁○○自己
      1個人拿支票來票貼，該2紙支票才會沒有被告的簽名背書
      等語不符，且被告亦於本院審理時自承：伊記得有陪同丁○○去丙○○那邊借錢2次，而伊在丁○○持向丙○○票
      貼的支票中，有2次有簽名背書，1次是第1次伊帶丁○○
      去向丙○○借錢時，而第2次伊就不記得了，2次的簽名背
      書伊都有陪同丁○○一起去丙○○住處等語，是證人丁○○證稱只有在第1次是由被告陪同至告訴人丙○○住處借
      錢乙情，顯與事實不符；況證人丁○○亦證稱伊向丙○○
      第1次票貼的票面金額是17萬6千元，與本件告訴人所提告
      被告與證人丁○○共同詐欺所提出向伊票貼如附表所示之
      3紙支票票面金額均不相符，而如附表編號3所示之支票背
      面確有經被告自承為其親自所簽名之背書無訛，是堪認被
      告應至少有陪同證人丁○○前往告訴人丙○○住處票貼過
      2次，且均有在當次票貼之支票上簽名背書，合先敘明。
（二）又查，依被告辯稱：丁○○有償還過丙○○3、4張票款，
      且票款連同利息共約80幾萬元等語，及證人丁○○於96年
      12 月11日本院審理時到庭結證稱：伊總共分5次向丙○○
      借了90幾萬元，最後摻雜丙○○的利息共積欠40幾萬元等
      語，暨證人丙○○於同日本院審理時到庭結證稱：丁○○
      跟伊以支票借錢前後不到1年，約從93年10月到94年6月間
      ，總共借了約1百萬元左右，伊提告的3張支票是最後票貼
      的3張，之前票貼的支票，丁○○在到期前2、3天就會打
      電話來表示要伊將支票從銀行抽回，他會直接拿現金來還
      ，所以之前票貼的支票都讓丁○○以現金換回去了等語以
      觀，縱使如證人丙○○所證述，被告確實於證人丁○○持
      支票去證人丙○○住處票貼時均有在場，惟證人丙○○夫
      妻既在該段時間內，均對證人丁○○持票向渠等要求票貼
      時，未予拒絕，且證人丁○○亦有多次還款之紀錄，是證
      人丙○○夫妻顯然除了因證人丁○○是被告所介紹，而看
      在與被告之情份上同意票貼外，對證人丁○○亦應多少有
      一定程度之信賴關係存在，否則，據證人丁○○及丙○○
      2人之證述，渠2人均證稱被告係長期處於缺錢狀態之人，
      則證人丙○○夫妻在主觀上應可認知到被告是無法負擔證
      人丁○○向渠夫妻所票貼之全部債務，是證人丙○○夫妻
      願意在長達8個月期間，與證人丁○○均維持票貼之債權
      債務關係，兩造間必然已建立有相當程度之信賴關係，此
      由告訴人丙○○所提告證人丁○○向伊太太票貼所提出如
      附表編號1、2所示之2紙支票上均無被告之簽名背書亦可
      為證。
（三）再查，證人丙○○於96年12月11日本院審理時到庭結證稱
      ：伊在被告陪同丁○○持票來票貼時，都會要求被告一同
      簽名背書等語，及被告亦自承確有簽名背書於第1次與丁○○一同去向丙○○票貼之支票上，暨卷附如附表編號3
      所示支票背面，亦確有被告之簽名背書，且證人丁○○於
      96年12月11日本院審理時亦到庭結證稱：伊向丙○○票貼
      的支票是看報紙廣告買來的，被告並不知情等語，是證人
      丁○○固係以購買來的支票向告訴人丙○○夫妻票貼，惟
      依證人丁○○上述證詞，實尚乏積極證據可資證明被告就
      此部分事實係屬知情，而與證人丁○○間有共同犯意之聯
      絡，蓋倘被告係明知證人丁○○持向告訴人丙○○票貼之
      支票係購買而來，並非證人丁○○工作上收取貨款所取得
      之客票，則任何人均知悉該些支票將來必然無法兌現，而
      被告並非實際之借款人即非票貼成功之真正利得者，僅係
      協助友人丁○○順利以支票借得款項而已，實無需以自己
      簽名背書方式，獲取長達20年舊識之告訴人丙○○夫妻之
      信賴，而於日後自行擔負支票背書人之票據責任，是被告
      既有在證人丁○○持向告訴人丙○○夫妻票貼之至少2紙
      支票上簽名背書，由此益徵，被告應係對該些支票是證人
      丁○○所購買而來乙情，完全不知，而相反地係應信任證
      人丁○○之告知及確信其有相當之資力，足以負起完全之
      票據責任，始應告訴人丙○○之要求，在該至少2紙之支
      票上簽名背書。再被告之所以熱衷於幫忙證人丁○○尋找
      借錢及票貼之管道，亦非無利可圖，蓋據被告自承伊介紹
      證人丁○○向證人甲○○第1次以票貼方式借款成功後，
      伊有向證人丁○○借得7萬多元，而本案伊介紹證人丁○○向告訴人丙○○第1次以票貼方式借款成功後，伊亦有
      向證人丁○○借得5、6萬元，此情亦據證人丁○○證實明
      確，是被告顯然因為介紹證人丁○○取得票貼借款之管道
      ，因而獲取自己向證人丁○○借款之便利，惟此借款便利
      之利益僅足以認定被告何以積極幫忙證人丁○○向證人甲○○及告訴人丙○○以票貼方式借款，尚難據此認定被告
      係明知證人丁○○係以購買而來的支票向證人甲○○及告
      訴人丙○○票貼。
（四）綜上所述，被告雖介紹證人丁○○與告訴人丙○○認識，
      且被告亦曾在證人丁○○提出向告訴人丙○○票貼之至少
      2 紙支票上背書，並再向證人丁○○借得5、6萬元等情，
      惟揆諸上開說明，本件公訴人所舉前揭證據，其證明力尚
      未到達至通常一般之人均不致有所懷疑而得確信被告確有
      參與詐欺犯行乙節為真實之程度，就被告是否有參與詐欺
      等情事尚有合理之懷疑存在，本院復查無其他積極證據足
      資證明被告確有公訴意旨所指之涉犯前開詐欺取財罪嫌，
      揆諸首開法條規定及裁判先例意旨，不能證明被告犯罪，
      自應為無罪之諭知，以昭審慎。
據上論斷，應依刑事訴訟法第301條第1項，判決如主文。
中　　華　　民　　國　　96　　年　　12　　月　　25　　日
                  刑事第十三庭  審判長  法  官  李秋娟
                                        法  官  黃裕仁
                                        法  官  許月馨
上正本證明與原本無異。
如不服本判決，應於收受送達後10日內向本院提出上訴書狀（應
敘述具體理由並附繕本）。
上訴書狀如未敘述理由，應於上訴期間屆滿後20日內補提理由書
於本院。
                                        書記官  黃美雲
中　　華　　民　　國　　96　　年　　12　　月　　25　　日
附表：
┌──┬─────┬───────┬─────┬───────┬─────┐
│編號│票號      │發票人        │票載發票日│ 付款人       │金額      │
├──┼─────┼───────┼─────┼───────┼─────┤
│一  │AA0000000 │雅蘭美實業有限│94.12.31  │新竹國際商業銀│50000元   │
│    │          │公司          │          │行東寧簡易型分│          │
│    │          │              │          │行            │          │
├──┼─────┼───────┼─────┼───────┼─────┤
│二  │AE0000000 │楊詹純        │94.11.20  │臺灣銀行三重分│248000元  │
│    │          │              │          │行            │          │
├──┼─────┼───────┼─────┼───────┼─────┤
│三  │HA0000000 │高北興業股份有│94.11.30  │上海商業儲蓄銀│125000元  │
│    │          │限公司        │          │行永和分行    │          │
└──┴─────┴───────┴─────┴───────┴─────┘
